臺灣高雄地方法院民事判決　　　　　　　 96年度保險字第4號
原　　　告　國華產物保險股份有限公司
清　理　人　財團法人保險事業發展中心
法定代理人　乙○○
訴訟代理人　丙○○
　　　　　　陳泰丞
被　　　告　甲○○
上列當事人間損害賠償事件，本院於民國96年8 月15日言詞辯論
終結，判決如下：
    主  文
被告應給付原告新臺幣壹佰伍拾壹萬捌仟參佰貳拾伍元，及自民
國九十六年一月十三日起至清償日止，按年息百分之五計算之利
息。
訴訟費用由被告負擔。
本判決第一項於原告以新臺幣伍拾萬陸仟壹佰零捌元供擔保後得
假執行。
    事實及理由
一、本件被告經合法通知，未於言詞辯論期日到場，核無民事訴
    訟法第386 條所列各款情形，爰依原告之聲請，由其一造辯
    論而為判決。
二、原告主張：緣原告前承保長穎水產行所有之車號650-QY號自
    大貨車之強制汽車責任保險（保險期間自民國93年11月14日
    起至94年11月14日止）。嗣被告（為長穎水產行之員工）於
    93年12月26日，於飲酒後已不能安全駕駛動力交通工具，詎
    被告仍駕駛該車，嗣行經高雄縣路竹鄉○○路83巷口時，因
    過失撞擊與其同向行駛由被害人黃鄭雀騎乘之腳踏車，致被
    害人受有第2 頸椎骨折併背髓損傷及四肢輕癱等傷害，且被
    害人經醫生診斷為需專人照顧、終生無法工作，符合強制汽
    車責任保險殘廢給付標準表障害項目第5 項之第一級殘廢。
    原告已於95年4 月10日依強制汽車責任保險法之規定，給付
    醫療費用新臺幣（下同）118,325 元及殘廢給付1,400,000
    元，合計1,518,325 元予被害人。原告爰依同法第29條第1
    項第5 款規定，代位行使被害人對被告之損害賠償請求權，
    請求被告賠償1,518,325 元，並聲明：(1)被告應給付原告1,
    518,325 元，及自起訴狀繕本送達翌日起至清償日止，按年
    息5 ％計算之利息。(2)原告願供擔保請准宣告假執行。
三、被告未於言詞辯論期日到場，亦未提出書狀作何聲明或陳述
    。
四、原告主張其承保長穎水產行所有上開貨車，嗣被告於上揭時
    、地飲酒後駕駛該貨車，且因過失撞擊被害人騎乘之腳踏車
    ，致被害人受有上揭傷害，原告已給付醫療費用118,325 元
    及殘廢給付1,400,000 元，合計1,518,325 元予被害人之事
    實，業據原告提出原告之理賠計算書、高雄縣政府警察局湖
    內分局道路交通事故證明書、國立成功大學醫學院附設醫院
    診斷證明書各1 份、看護費用收費明細表2 紙、醫療費用收
    據11紙、統一發票3 紙及送貨單1 紙為證，且被告上揭酒醉
    駕車肇事之行為，經刑事庭調查結果，認定被告上揭行為已
    觸犯刑法第185 條之3 之公共危險罪，而判處拘役45日確定
    在案，有本院94年度交簡字第622 號刑事簡易判決1 份在卷
    可憑，並經本院依職權調取該刑事案件全卷核閱屬實。又被
    告已於相當時期受合法之通知，於言辯論期日不到場，亦未
    提出書狀爭執，依民事訴訟法第280 條第1 項前段、第3項
    前段之規定，視同自認，是原告上揭主張，自堪信為真實。
五、按汽車、機車或其他非依軌道行駛之動力車輛，在使用中加
    損害於他人者，駕駛人應賠償因此所生之損害，民法第191
    條之2 前段定有明文。次按本法所稱被保險人，指經保險人
    承保之要保人及經該要保人同意使用或管理被保險汽車之人
    ；被保險人有下列情事之一，致被保險汽車發生汽車交通事
    故者，保險人仍應依本法規定負保險給付之責。但得在給付
    金額範圍內，代位行使請求權人對被保險人之請求權：一、
    飲用酒類或其他類似物後駕駛汽車，其吐氣或血液中所含酒
    精濃度超過道路交通管理法規規定之標準，強制汽車責任保
    險法第9 條第2 項、第29條第1 項第1 款分別定有明文。本
    件原告所承保上揭貨車，經被告於上揭時、地於飲酒後已不
    能安全駕駛動力交通工具之情形下仍駕駛該車，且因過失駕
    駛行為致被害人受傷，被告其酒醉駕車肇事之行為，業經本
    院依公共危險罪判處有罪確定，嗣原告依強制汽車責任保險
    法之規定，給付醫療費用118,325 元及殘廢給付1,400,000
    元予被害人之事實，業如上述，是原告於依法給付賠償金額
    予被害人後，因被告係酒醉駕車而肇事，故其代位行使被害
    人對被告之損害賠償請求權，依上揭法條規定，自屬有據。
六、原告主張其給付被害人醫療費用118,325 元及殘廢給付1,40
    0,000 元，被告應予賠償等語。經查，按因故意或過失，不
    法侵害他人之權利者，負損害賠償責任；不法侵害他人之身
    體或健康者，對於被害人因此喪失或減少勞動能力或增加生
    活上之需要時，應負損害賠償責任，民法第184 條第1 項前
    段、第193 條第1 項分別定有明文。本件被告因酒醉駕車及
    過失駕駛行為致被害人受傷，則被害人依上揭法條規定，自
    得向被告請求賠償醫療費用及喪失勞動能力之賠償（即殘廢
    給付部份），而原告代位被害人請求被告賠償，本院爰就上
    揭金額是否適當，審酌如下：
  (1)醫療費用部份：按受害人因汽車交通事故致身體傷害，強制
    汽車責任保險之保險人依本法規定為傷害醫療費用給付時，
    以其必須且合理之實際支出之相關醫療費用為限。但每一受
    害人每一事故之傷害醫療費用給付總額，以200,000 元為限
    ，強制汽車責任保險給付標準第2 條第1 項定有明文。本件
    原告主張其給付被害人醫療費用118,325 元，並提出上開單
    據為證，經本院審核原告所提出看護費用收費明細表2 紙、
    醫療費用收據11紙、統一發票3 紙及送貨單1 紙等單據，其
    中3,300元係急救費用（見本院卷第10頁上方收據）、2,500
    元係接送費用（見本院卷第10頁下方收據）、82,525元係相
    關醫療費用（見本院卷第11頁至第20頁）、30,000元係看護
    費用（見本院卷第36頁），核其內容均屬必要且合理之費用
    ，且未逾上開法條規定之金額，原告此部分之請求，應予准
    許。
  (2)殘廢給付部份：原告主張被害人經醫生診斷為需專人照顧、
    終生無法工作，符合強制汽車責任保險殘廢給付標準表障害
    項目第5 項之第一級殘廢，其依強制汽車責任保險給付標準
    第3 條規定，賠償被害人1,400,000 元等語，並提出國立成
    功大學醫學院附設醫院診斷證明書1 份為證，經查，依該診
    斷證明書所載，被害人所受傷害係第2 頸椎骨折併背髓損傷
    及四肢輕癱，且被害人需專人照顧，終生無法工作等語，足
    認被害人確已完全喪失勞動能力，本院審酌被告於飲酒後已
    不能安全駕駛動力交通工具，卻仍駕駛貨車上路，已屬不該
    ，又因過失撞擊被害人，致被害人受有上揭傷害而終身成殘
    ，已係無法彌補之傷害，本院認原告主張被告應賠償1,400,
    000 元，尚屬合理，原告此部份請求，應予准許。
七、次按請求權人對被保險人之和解、拋棄或其他約定，有妨礙
    保險人依前條規定代位行使請求權人對於被保險人之請求權
    ，而未經保險人同意者，保險人不受其拘束，強制汽車責任
    保險法第30條定有明文。本件被告、長穎水產行與被害人曾
    就本件車禍事故，於95年1 月18日，在高雄縣路竹鄉調解委
    員會成立調解，有調解書1 份在卷可憑（見本院94年度交易
    字第374 號卷第34頁），依該調解書調解內容所載：「‧‧
    ‧國華產物（指原告）支付1,400,000 元，並答應於半年內
    （95.7.18） 匯入上述帳戶，屆時國華產物若無法兌現，相
    對人（指被告及長穎水產行）同意於8 月18日及9 月18日各
    支付700,000 元予聲請人（指被害人），惟聲請人如於日後
    領到國華理賠金後則須歸還相對人，聲請人表示同意接受（
    以上理賠金含汽、機車強制險）。」，是被告與被害人間已
    就損害賠償之內容有所協議，雙方並達成和解之約定，惟原
    告主張：此次調解伊未參與，伊不受拘束等語，而依該調解
    書之記載，出席參加調解之當事人，僅係被害人及被告、長
    穎水產行，原告並未參與，是原告主張伊不受此次調解拘束
    等語，尚可採信。而參諸上揭法條規定，被告雖與被害人就
    損害賠償內容達成和解，惟並未經原告同意，原告自不受此
    和解契約之拘束，其仍得依上揭法條規定，代位行使被害人
    對被告之損害賠償請求權，請求被告賠償上揭金額，一併敘
    明。
八、綜上所述，被告於上揭時、地酒醉駕駛貨車，且因過失駕駛
    行為致被害人受傷，原告於依強制汽車責任保險法規定給付
    賠償金額予被害人後，代位行使被害人對被告之損害賠償請
    求權，請求被告賠償醫療費用118,325 元及喪失勞動能力之
    賠償（即殘廢給付部份）1,400,000 元，合計1,518,325 元
    ，及自起訴狀繕本送達翌日即96年1 月13日起至清償日止，
    按年息5%計算之遲延利息，為有理由，應予准許。
九、原告陳明願供擔保聲請宣告假執行，經核無不合，爰酌定相
    當擔保金額准許之。
十、據上結論，原告之訴為有理由，依民事訴訟法第385 條第1
    項前段、第78條、第390條第2 項，判決如主文。
中　　華　　民　　國　 　96　　年　　8　　月　　29　　日
                    民事鳳山分庭審判長法　官  朱玲瑤
                                      法  官  李怡諄
                                      法  官  呂憲雄
正本證明係照原本作成。
如不服判決，應於送達後二十日內，向本院提出上訴狀並表明上
訴理由，如於判決送達前提起上訴者，應於判決送達後十日內補
提上訴理由書（須附繕本）。
中　　華　　民　　國　 　96　　年　　8　　月　　29　　日
                                      書記官  李文廣
